臺灣高雄地方法院刑事判決　　　　　　　94年度重訴字第28號
公　訴　人　臺灣高雄地方法院檢察署檢察官
被　　　告　庚○○
　　　　　　　　　　（現羈押於臺灣高雄看守所）
選任辯護人　張賜龍律師
被　　　告　丙○○
　　　　　　丁○○
上列被告等因殺人等案件，經檢察官提起公訴（94年度偵字第
3961 號）， 本院判決如下：
    主  文
庚○○於夜間於公共場所未經許可攜帶刀械，處有期徒刑伍月，
扣案之武士刀壹把沒收。又殺人，處有期徒刑捌年陸月，並於刑
之執行完畢或赦免後，令入相當處所施以監護參年。應執行有期
徒刑捌年玖月，並於刑之執行完畢或赦免後，令入相當處所施以
監護參年，扣案之武士刀壹把沒收。
丙○○、丁○○共同傷害人之身體，各處有期徒刑肆月，如易科
罰金，均以參佰元折算壹日。
    事  實
一、庚○○患有酒精性神經病、器質性神經病等疾病，並分自民
    國91年12月11日起至92年3 月26日止、92年9 月13日起至93
    年12月28日止，及93年7 月29日起至同年8 月5 日止，因失
    眠、情緒激躁、自言自語、酗酒、暴行自傷而於高雄市立凱
    旋醫院、國軍高雄總醫院、財團法人迦樂醫院住院治療，因
    受幻聽、被害幻想等精神症狀影響，整體判斷力明顯下降，
    控制衝動之能力較為薄弱，面對壓力之處置能力亦顯不佳，
    情緒易受外界影響而波動，而有相應之犯罪行為發生，對外
    界事務之認知與判斷能力已較常人明顯減弱，係精神耗弱之
    人。庚○○、丙○○、丁○○，於94年2 月11日晚上7 時許
    至8 時許，在高雄市前鎮區○○○路1047巷56號張簡桂美所
    開設之「東雲閣卡拉OK」店門外與數名真實姓名年籍均不詳
    之成年人男子一同飲酒，適有孫偉智、戊○○、乙○○、劉
    進發等4 人約於同日下午5 時許至7 時30分許亦在該卡拉OK
    店內消費，孫偉智等人先前即與楊清苗、吳國飛、姓名年籍
    均不詳綽號「棋仔」、「水蛙」之成年男子，因在該店內唱
    歌投幣之問題，雙方發生口角爭執，林石樹（即張簡桂美之
    夫）見狀前往調解，勸導孫偉智、戊○○、乙○○3 人先行
    離開該店，而於同日晚上約7 時40分許孫偉智、戊○○、乙○○又折返該店，再次與楊清苗等人發生口角爭執，約於晚
    上7 時50分許，楊清苗等人自該卡拉OK店內唱歌結束後，離
    去該店至對面之停車場（即籬子內路巷口）之際，孫偉智乃
    尾隨在後並以拳頭毆打楊清苗臉部，而在該店外一同飲酒之
    庚○○、丙○○因與楊清苗曾為鄰居關係，為替楊清苗出氣
    ，竟與丁○○及真實姓名年籍均不詳之成年人男子共同基於
    傷害之犯意聯絡，由丙○○至不詳處所取來木棍數支（未扣
    案）後，庚○○、丙○○、丁○○即持上開木棍與其他真實
    姓名年籍均不詳之成年人男子持不明器具共同毆打孫偉智及
    與孫偉智同行之戊○○、乙○○頭部、背部及四肢，致孫偉
    智受有右額及臉頰多處擦傷3X1.5 公分、左額頭挫裂傷2 公
    分、左眼眶淤痕、左側下眼皮挫裂傷3X0.5 公分、右耳前擦
    傷3X2 公分之傷害，戊○○受有頭部外傷、顏面擦傷2 處
    2X2 及2X2 公分、胸部挫傷、左手前臂擦傷5X 3公分、雙膝
    擦傷左2X2 公分，右1.5X1.5 公分、背部淤傷12X13 公分之
    傷害，乙○○受有右臂撕裂傷長3 公分、左臂撕裂傷長3 公
    分之傷害，在毆打過程中，庚○○因所持木棍遭不詳姓名年
    籍之人搶下且受到上開精神症狀之影響而於精神耗弱之狀態
    下，竟昇高原先傷害犯意而單獨基於殺人之犯意，隨即趁機
    取出平時即藏置在該卡拉OK店附近巷內樹旁之具有殺傷力、
    屬於槍砲彈藥刀械管制條例列管之武士刀1 把（約在3 年前
    之某日，在高雄縣鳥松鄉某夜市之公共場所，以不詳之價格
    購得，未經許可，無故持有之），而於夜間於公共場所攜帶
    該武士刀回到鬥毆現場，庚○○明知背部係人體之極重要且
    脆弱之部位，如以尖刀刺向人體背部，恐會導致胸、腹部大
    量出血致死，竟趁孫偉智等人與丙○○、丁○○打鬥時，由
    庚○○持尖刀刺向孫偉智背部，致孫偉智受有左背部刀刺傷
    ，刀徑穿過皮下組織，劃過第二肋骨近脊椎部，於主動脈轉
    彎處形成3X1.5 公分刺傷，造成左肋膜腔出血1500毫升以上
    （該處為致命傷）、左胸部血氣胸、左腋下穿孔傷2 公分深
    至肋骨、後上背裂傷2 公分及肌肉、後下背2 處裂傷6 公分
    及4 公分深及肌肉之傷害，庚○○承上開同一之殺人犯意，
    亦接續揮刀砍殺戊○○之頭部及乙○○之右背部、右臂及左
    大腿，致戊○○受有頭頂部裂傷10公分深至骨刀刺傷之傷害
    ，乙○○受有右上背撕裂傷12X2 X3 公分、右足撕裂傷3X1X
    1 公分之傷害，嗣孫偉智因左肩背部遭庚○○以武士刀刺入
    貫穿主動脈而大量出血，在該卡拉OK店外約8 公尺處不支倒
    地，經送醫後急救後因上開銳器刺傷造成主動脈破裂，大量
    出血仍於同日晚上9 時20分許不治死亡。庚○○、丙○○、
    丁○○及其餘真實姓名年籍均不詳之人行兇後均逃離現場，
    嗣經民眾報案，經警前往現場處理時，警方依在場目擊證人
    之指證始通知庚○○、丙○○、丁○○到案，並於94年2 月
    12日下午4 時15分許在庚○○位於高雄市前鎮區瑞竹里進村
    巷2 號住處房間內及機車置物箱內查扣庚○○用以行兇之武
    士刀1 把及其行兇時所著沾有血跡之黑色襯衫、長褲各1 件
    。
二、案經孫偉智之妻己○○、戊○○、乙○○訴由高雄市政府警
    察局前鎮分局報告臺灣高雄地方法院檢察署檢察官相驗後自
    動檢舉偵查起訴。
    理  由
壹、程序方面
一、按被告以外之人於審判外之言詞，除法律有規定者外，不得
    作為證據，刑事訴訟法第159 條第1 項定有明文。告訴人即
    被害人孫偉智之妻己○○、戊○○、乙○○於警詢中所為之
    陳述，對被告而言，亦屬被告以外之人於審判外之陳述，依
    上揭法條規定，原則上亦無證據能力。然被告以外之人於審
    判外之陳述，雖不符前4 條之規定，而經當事人於審判程序
    同意作為證據，法院審酌該言詞陳述作成時之情況，認為適
    當者，亦得為證據。當事人、代理人或辯護人於法院調查證
    據時，知有第159 條第1 項不得為證據之情形，而未於言詞
    辯論終結前聲明異議者，視為有前項之同意。刑事訴訟法第
    159 條之5 亦定有明文。立法意旨在於傳聞證據未經當事人
    之反對詰問予以核實，原則上先予排除。惟若當事人已放棄
    反對詰問權，於審判程序中表明同意該等傳聞證據可作為證
    據；或於言詞辯論終結前未聲明異議，基於尊重當事人對傳
    聞證據之處分權，及證據資料愈豐富，愈有助於真實發見之
    理念，且強化言詞辯論主義，使訴訟程序得以順暢進行，上
    開傳聞證據亦均具有證據能力。查本件告訴人己○○、戊○○、乙○○於警詢中所為之陳述，其性質雖屬傳聞證據，告
    訴人戊○○、乙○○亦未於法院審理中為陳述，且查無符合
    同法第159 條之1 至之4 等前4 條之情形，渠等所為之上開
    警詢筆錄內容，當事人或辯護人已知上述筆錄乃傳聞證據，
    且均未於言詞辯論終結前對該等筆錄內容異議，依上開規定
    ，是渠等於警詢中之證言應具有證據能力。
二、臺灣高雄地方法院檢察署相驗屍體證明書、鑑定驗斷書、高
    雄市政府94年3 月23日高市府警保字第0940014100號函文、
    高雄市立民生醫院診斷證明書、驗傷診斷書，均係公務員職
    務上製作之紀錄文書、證明文書，係公務員依職權所為，與
    其責任、信譽攸關，若有錯誤、虛偽，公務員可能因此擔負
    刑事及行政責任，且該等文書經常處於可能受公開檢查之狀
    態，其正確性及真實之保障極高，而無顯不可信之情況，依
    刑事訴訟法第159 條之4 第1 款，應有證據能力。
三、「法院或檢察官得囑託醫院、學校或其他相當之機關、團體
    為鑑定，或審查他人之鑑定，並準用第203 條至第206 條之
    1 之規定。」、「鑑定之經過及其結果，應命鑑定人以言詞
    或書面報告。」，亦分別為刑事訴訟法第208 條第1 項前段
    、第206 條第1 項所明定。是經法院、檢察官囑託相當之機
    關為鑑定後，經鑑定人以書面報告其鑑定之結果者，即屬刑
    事訴訟法第159 條第一項所謂之「法律有規定者」，不受該
    條項規定「不得作為證據」之限制。且刑事訴訟法第208 條
    第1 項前段對於法院或檢察官囑託相當之機關為鑑定之情形
    ，僅規定：「準用第203 條至第206 條之1 之規定」，至於
    刑事訴訟法第202 條有關「鑑定人應於鑑定前具結」之規定
    ，則不在準用之列。故於法院或檢察官囑託相當之機關為鑑
    定，而該受囑託機關以書面報告鑑定結果之情形，既非屬依
    法應具結者。是同法第158 條之3 有關「證人、鑑定人依法
    應具結而未具結者，其證言或鑑定意見，不得作為證據」之
    規定，於此時即無適用之餘地。是以，臺灣高雄地方法院檢
    察署委請法務部法醫研究對被害人孫偉智之死因進行鑑定，
    該所所為之94醫鑑字第271 號鑑定書1 份及本院委請高雄市
    立凱旋醫院所為精神鑑定書1 份，自得作為證據，核先敘明
    。
貳、實體方面
甲、被告庚○○部分
一、訊據被告庚○○固坦承有於上開時、地，因楊清苗遭被害人
    孫偉智毆打臉部，為替楊清苗出氣，遂與被害人孫偉智、告
    訴人即被害人戊○○及乙○○，發生肢體衝突，其遂持上開
    武士刀揮砍孫偉智之背部，戊○○之頭部及乙○○之右背部
    、右臂及左大腿等處，造成孫偉智死亡及戊○○、乙○○受
    如事實欄所載多處傷害之事實，惟矢口否認有何殺人、共同
    傷害犯意，辯稱：當時情況很亂，伊喝醉酒也記不清楚有無
    與丙○○、丁○○共同傷害孫偉智等人以及共傷害幾個人，
    伊沒有要殺死孫偉智的意思云云。經查：
(一)被害人孫偉智遭人以銳器刺傷其左背部，刀徑穿過皮下組織
    ，劃過第二肋骨近脊椎部，於主動脈轉彎處形成3X1.5 公分
    刺傷，造成左肋膜腔出血1500毫升以上，造成主動脈破裂大
    量出血，終至死亡之事實，經檢察官督同法醫師相驗，並送
    請法務部法醫研究所進行屍體解剖鑑定，確認被害人左背部
    刺傷為死亡原因，此有勘驗筆錄（見94年度相字第235 號相
    驗卷第51頁至第54頁）、臺灣高雄地方法院檢察署相驗屍體
    證明書（見上開相驗卷第68頁）、臺灣高雄地方法院檢察署
    鑑定驗斷書（見上開相驗卷第57頁至第65頁）、法務部法醫
    研究所94醫鑑字第271號鑑定書（見本院卷第83頁至第89頁）
    在卷可稽，被告庚○○對此亦未爭執，應可認定。
(二)扣案武士刀1 把，刀柄長15.7公分、刀刃長45.2公分、單刃
    開鋒，與查禁刀械所指「外型似長刀，刀刃長短不一，手把
    稍長，可供雙手握用；刀柄15公分以上（含）、刀刃35公分
    以上（含）、刀刃開鋒」之武士刀要件與圖例相同，係屬槍
    砲彈藥刀械管制條例第4 條第1 項第3 款所公告列管查禁之
    刀械，有高雄市政府94年3 月23日高市府警保字第09400141
    00號函文1 份在卷可憑（見94年度偵字第3961卷第73、74頁
    ），均核與被告庚○○之自白相符，堪信為真實。是被告持
    有武士刀此查禁刀械之行為，堪予認定。
(三)按武士刀對人體具有相當之殺傷力，為一般人所皆知之經驗
    法則，而依被告庚○○於警詢及偵查中均供承：「伊有用武
    士刀砍殺死者（即孫偉智）背部」等語（見警卷第3 頁）、
    「伊到巷子裡拿武士刀，朝孫偉智亂砍，伊砍他背部，不知
    砍了幾刀」等語（見上開相驗卷第52頁、94年度偵字第3961
    卷第13頁），嗣於94年2 月12日本院訊問時自承：「伊以武
    士刀砍孫偉智5 、6 刀，大都打背部及屁股等處」等語（見
    94 年 度聲羈字第165 卷第6 頁），復於94年4 月12日本院
    審理時供稱：「‧‧‧伊拿武士刀去現場殺人，伊拿刀亂砍
    ，印象中有砍到2 個人的背部、手、腳」等情（見本院卷第
    22 頁）， 前後均為一致之陳述，而孫偉智之死因，經臺灣
    高雄地方法院檢察署委請法務部法醫研究所鑑定，其鑑定結
    果認為：「傷害觀察結果：背部有刺傷及割傷5 處。(1)傷害
    一；位於左肩高150 公分處之9 點鐘向3 點鐘之13乘0.5 公
    分表淺割傷。(2)傷害二：位於高144 公分、左3 公分之背部
    ，表面傷口為2.5 公分之7 點鐘向1 點鐘走向之刺傷。刀徑
    穿過皮下組織，劃過第二肋骨近脊椎部，於主動脈轉彎處形
    成3X 1.5公分刺傷，造成左肋膜腔出血1500毫升以上。(3)傷
    害三：位於高129 公分、左11公分，11點鐘向5 點鐘方向之
    4. 5 公 分刺傷深12公分。(4)傷害四：位於高114 公分、左
    11公分之背部，10點鐘向4 點鐘方向之表面割傷3.5 公分、
    深1 公分。(5)傷害五：位於背部高116 公分、右11公分，1
    點鐘向7 點鐘方向之8 公分割傷。解剖發現：銳器割刺傷，
    合併胸腔出血。對於死者死亡之看法：為傷害二之銳器刺傷
    造成大出血死亡，其形成原因為他人所致，死亡方式為『他
    殺』」，此有法務部法醫研究所鑑定書1 份在卷可佐。被告
    庚○○手持刀刃長45.2公分，刀柄長15.7公分，刀刃開鋒且
    鋒利之尖刀，趁孫偉智與他人背對打鬥之際，持以刺入死者
    背部，刀徑穿過皮下組織，劃過第二肋骨近脊椎部，於主動
    脈轉彎處形成3X1.5 公分刺傷，使孫偉智受有如上鉅創，足
    見被告庚○○用力至猛，殺意甚堅，被告所辯無殺人犯意，
    顯係卸責之詞，殊無可取，罪證明確，被告庚○○殺人犯行
    堪足認定。
(四)證人即告訴人戊○○於94年3 月1 日偵訊時證稱：「‧‧‧
    有3 、4 個男的往伊這邊衝，拿木棍及刀砍我‧‧‧刀傷在
    頭頂，約10公分，另外棍棒傷在後背腰部及頸部‧‧‧」等
    語（見94年度偵字第3961號卷第59頁）；證人即告訴人乙○○於警詢及偵訊中均證稱：「伊右背部被殺傷長約5 、6 公
    分，寬約3 、4 公分，右臂、左大腿還有右腳都有刀傷，棍
    棒傷在右臂及左大腿」等語綦詳（見警卷第21頁、94年度偵
    字第3961號卷第60頁），又證人戊○○、乙○○於案發當時
    確實受有上開如事實欄所述之傷害情形，亦分別有高雄市立
    民生醫院診斷證明書、驗傷診斷書各1 紙在卷可稽（見警卷
    第51頁、94年度偵字第3961號卷第72頁），證人戊○○、乙○○上開證述與診斷證明書所記載之傷勢相符，是其證稱案
    發當時確實遭被告庚○○持武士刀所傷，應堪信實，而參酌
    告訴人戊○○、乙○○2 人之上開刀傷程度，足徵被告庚○○當時亦係本於同一之殺人犯意接續揮刀砍殺告訴人戊○○
    、乙○○明確。
(五)辯護人另執被告庚○○不知有無共同傷害以及傷害幾個人云
    云；然業據現場目擊證人陳文輝迭於警詢、偵查中均證稱：
    「因為伊和庚○○、丙○○、丁○○都是同一村子的鄰居，
    所以都認識，伊分不清楚誰打誰，伊有看見庚○○、丙○○
    、廟口賣麵店的第四小弟、丁○○，其他的伊就不知道是誰
    ，丙○○是主謀者，是丙○○開始先動手，丙○○先去他家
    拿大約4 、5 支作床腳的木頭到現場，他拿1 支來打，其他
    人也拿木頭開始打，他們約有8 、9 個人在那打架，都是拿
    小支柱子在追打他們3 個人（即孫偉智、戊○○、乙○○）
    ，其中有2 個人被打的很嚴重‧‧‧打到1 個被害人被打倒
    在地還繼續打‧‧‧」等語明確（見警卷第34頁、94年度偵
    字第3961號卷第55、56頁），而證人陳文輝與被告3 人並無
    宿怨，衡情，證人陳文輝應無甘冒偽證之風險，誣指被告3
    人之理，是證人陳文輝上開證述，堪以採信。又參以證人楊
    清苗於偵查中結證稱：「‧‧‧伊找眼鏡找了1 、2 分鐘把
    眼鏡戴起來，打鬥已經結束了，伊看到丙○○、丁○○在那
    裡手拿木棍，‧‧‧庚○○和丙○○可能是看到伊被打替伊
    出氣，因為他們那時都在店門口喝酒，他們以前都是伊的鄰
    居跟我們很熟」等語，倘被告丙○○、陳丁○○並無加入鬥
    毆，何以需手持木棍，實與常情有悖，益證被告丙○○、丁○○與被告庚○○就上開傷害犯行，顯有犯意聯絡之事實，
    足認被告庚○○上開所辯及其辯護人上開辯護意旨主張，被
    告庚○○並不知有無共同傷害以及傷害幾個人云云云，顯與
    事實不符，尚難採信。
(六)按刑法上之心神喪失與精神耗弱，應依行為時精神障礙程度
    之強弱而定，如行為時之精神，對於外界事務全然缺乏知覺
    理會及判斷作用，而無自由決定意思之能力者，為心神喪失
    ，如此項能力並非完全喪失，僅較普通人之平均程度顯然減
    退者，則為精神耗弱，最高法院26年渝上字第237 號判例可
    資參照。本件經送請高雄市立凱旋醫院對被告實施精神鑑定
    ，鑑定結果：「被告臨床精神科診斷為：(1)精性精神病；(2)
    酒精依賴；(3)疑器質性精神病。根據多家醫院病歷紀錄及家
    屬所言，被告在案發前已有2 個多月未有精神藥物等的精神
    治療，在案發前數天有出現多疑、自言自語、被害妄想，抱
    著水果刀、菜刀睡覺等精神症狀及危險行為，顯示被告的精
    神狀態不穩定，且被告於砍傷被害人以後嘴巴一直說『劫數
    到了，劫數到了』，顯示犯案當時有受到精神症狀的影響，
    關鍵在於影響程度如何？‧‧‧由心理衡鑑資料及腦圖譜等
    檢查顯示被告認知功能減退、情緒易受外界影響而波動、衝
    動控制差而易與他人起衝突，所以當被告受到被害人口語刺
    激及毆打後而情緒波動，再加上被告於案發前不穩定的精神
    狀況影響對事情的判斷顯現衝動，意即被告因長期精神疾病
    和腦傷的病理因素以及現時精神狀態的影響而使被告的的認
    知及現實判斷能力明顯受損‧‧‧所以被告犯案當時的精神
    狀態有達於『精神耗弱』的狀態，但尚難言之有達『心神喪
    失』的程度」，有該院94年9 月13日高市凱醫成字第094000
    4901號函附精神鑑定書1 份在卷可參（見本院卷第123 頁至
    第137 頁）。且本院參酌被告前於國軍高雄總醫院、財團法
    人迦樂醫院住院治療就診資料，其於行為時所受之刺激，被
    告於警、偵訊及本院審理時供述之內容，否認欲殺死孫偉智
    之犯行所提辯解等情，堪認被告於行為時對於外界事務知覺
    理會及判斷作用，顯較普通人之平均程度減退，應已達精神
    耗弱之程度，惟其對於外界事務顯非全然缺乏知覺理會及判
    斷作用，而無任何自由決定意思之能力，其並未達心神喪失
    之程度甚明。又告訴代理人空言指摘上開精神鑑定書內容矛
    盾，然亦未提出其他相當證據以實其說，自無可採。
(七)綜上所述，被告及其選任辯護人上開所辯，均不足採信，本
    件事證明確，被告犯行洵堪認定。
二、核被告庚○○所為，係犯槍砲彈藥刀械管制條例第15條第1
    款、第2 款之於夜間於公共場所未經許可攜帶刀械之罪、刑
    法第271 條第1 項之殺人罪（對於被害人孫偉智）及同條第
    2 項之殺人未遂罪（對於告訴人戊○○、乙○○）。公訴人
    僅認定被告係犯槍砲彈藥刀械管制條例第14條第3 項之罪嫌
    ，尚有誤會，惟起訴之基本事實同一，本院自應加以審理，
    並變更起訴法條，併此敘明。又被告持有刀械之低度行為為
    攜帶之高度行為所吸收，不另論罪。被告同時以一行為持刀
    砍殺孫偉智、戊○○、乙○○等3 人，為想像競合犯，應依
    刑法第55條之規定，從一重之殺人罪處斷。被告所犯上開於
    夜間於公共場所未經許可攜帶刀械罪及殺人罪間，犯意各別
    、行為互殊，觸犯構成要件相異之罪名，自應分論併罰。被
    告為本件犯行時，既在精神耗弱之情況下，爰依刑法第19條
    第2 項之規定，減輕其刑。爰審酌被告原有精神宿疾，並未
    定期施用藥物，於受被害人口語及毆打之刺激，情緒衝動，
    遂難以控制而萌殺機，對社會治安危害非輕，亦造成被害人
    家屬難以彌補之傷痛，惟本院斟酌其具體犯罪情節、犯後之
    態度，及其於精神耗弱之狀態下持刀殺人等一切情狀，認公
    訴人求處有期徒刑14年尚屬過重，應處以主文所示之刑度為
    妥適，併此敘明。另被告庚○○係精神耗弱人，並因此減輕
    其刑，已如前述，本院審酌被告庚○○行兇方式及其精神病
    狀，認其精神症狀具有潛在之攻擊性，有上開鑑定報告書可
    參，為避免日後類似危險事件再度發生，並使其能接受妥適
    之治療與監護，爰依刑法第87條第2 項、第3 項規定，併予
    宣告被告庚○○於刑之執行完畢或赦免後，令入相當處所，
    施以監護之保安處分，期間為3 年，以資矯治。扣案之武士
    刀1 把，係違禁物，應依刑法第38條第1 項第1 款之規定宣
    告沒收。至扣案沾有血跡之黑色襯衫、長褲各1 件乃被告庚○○所有，均非屬違禁物，亦非供其犯罪所用或預備之物，
    業據被告庚○○供明在卷，爰不併為沒收之諭知。
乙、被告丙○○、丁○○部分
一、訊據丙○○固不否認有於上開時、地持木棍毆打戊○○、乙○○之事實，惟矢口否認有何共同傷害之犯行，辯稱：伊去
    該店買酒，是他們從店門口衝出來追伊，伊為了要防禦，在
    店旁的垃圾堆裡拿壞掉的椅腳防身打他，伊打他手部、背部
    2 、3 下就走了，伊不知道他們是否有受傷，伊也不知道庚○○有這把武士刀，案發前沒有叫他去拿刀子出來，沒有注
    意現場有沒有人在打架，也沒有看到楊清苗在現場被人打云
    云；被告丁○○另辯稱：當天是警察到伊家告訴伊這件事，
    事發經過伊都沒有印象，因為伊喝醉酒躺在那邊睡覺，醒來
    就走回家，不知道發生什麼事情，且伊手受傷，怎麼拿棍子
    打他們，伊也不知道庚○○有這把刀，案發前沒有叫他去拿
    刀子出來云云。經查：
(一)本件被告丙○○既自承有於上開時、地持木棍毆打戊○○、
    乙○○，且除證人陳文輝證述綦詳外，本院復參酌證人楊清
    苗於警詢及偵查中均證稱，被告丙○○、丁○○在案發現場
    手持木棍等情大致相符（見警卷第31、32頁、94年度偵字第
    3961號卷第58頁），核與戊○○、乙○○指訴遭受傷害經過
    及傷勢均集中在背部及手臂等處，傷勢係撕裂傷及挫傷等傷
    害，衡情除被告庚○○所砍殺之刀傷外，復與被告丙○○自
    承傷害戊○○、乙○○之部位大致相符，足認被告丙○○上
    開部分自白，核與事實相符，並有上開診斷證明書、驗傷診
    斷書各1 紙在卷可證，且以木棍作為工具毆打人之身體，理
    當發生使人受傷之結果，被告丙○○對於此等事實，應知悉
    甚明，對於發生傷害之結果，亦應在其「意」、「欲」之範
    圍，所為應係基於傷害之故意，是被告丙○○辯稱，不知戊○○、乙○○是否有受傷云云，顯係事後卸責之詞，不足採
    信。
(二)又按刑法上之防衛行為，祇以基於排除現在不法之侵害而不
    超越必要之程度為已足，不以出於不得已之行為為條件；再
    衡之一般社會經驗法則互毆係屬多數動作構成單純一罪而互
    為攻擊之傷害行為，縱令一方先行出手，而還擊一方在客觀
    上苟非單純僅對於現在不法之侵害為必要排除之反擊行為，
    因其本即有傷害之犯意存在，則對其互為攻擊之還手反擊行
    為，自無主張防衛權之餘地（最高法院26年渝上字第1520號
    判例、84年度臺非字第208 號判決要旨參照）。本件縱認戊○○、乙○○先出手毆打被告丙○○，然觀之戊○○、乙○○上開所受傷害之部位、程度，亦顯非被告丙○○僅出手抵
    擋所能造成，是其應有另出手毆打戊○○、乙○○之犯行，
    而互毆，本亦不得主張正當防衛，故被告丙○○亦不得執自
    衛之詞以圖卸責。
(三)被告丁○○雖以前揭情詞置辯，惟其確曾出手毆打戊○○、
    乙○○等情，除據其一度到庭自承不諱外（見本院卷第26頁
    ），並經證人陳文輝迭於警偵中證述明確，均已如前述，證
    人楊清苗於偵訊中亦證稱：「有看到被告丙○○、丁○○在
    那裡手持木棍」，雖證人楊清苗亦證述：「但未親眼看到被
    告3 人打人」等語（見94年度偵字第3961號卷第58頁），然
    本件鬥毆係起因於證人楊清苗遭孫偉智以拳頭毆打臉部，被
    告等人為替證人楊清苗出氣，雙方始爆發衝突，是證人楊清
    苗所指被告3 人未打人之證詞已有避重就輕之嫌，而其又係
    利害關係人，其證詞顯有偏頗之處，所述情節尚難佐為有利
    被告丁○○之認定。足見被告丁○○前後所供互相矛盾，顯
    與事實不符，尚難採信。
(四)按共同正犯間，非僅就其自己實施之行為負其責任，並在犯
    意聯絡之範圍內，對他共同正犯所實施之行為，亦應共同負
    責。又共同正犯之意思聯絡，不限於事前有所協議，其於行
    為當時，基於相互之認識，以共同犯罪之意思參與者，亦無
    礙於共同正犯之成立（最高法院32年度上字第1905號、73年
    度臺上字第1886號判例意旨參照）。則被告丙○○、丁○○
    分持木棍與孫偉智、戊○○、乙○○互毆，並造成孫偉智、
    戊○○、乙○○受有上開傷害，且在暴行鬥毆情況下，基於
    傷害犯意，利用彼此之行為，造成被害人傷害之結果，均應
    視同自己行為，負其共同之責任。
(五)至於告訴人己○○（即被害人孫偉智之之妻）雖於本院審理
    時指稱「伊事後在警局聽陳文輝對警察說，丙○○叫庚○○
    去拿刀子‧‧‧」云云，然按共同正犯之所以應對其他共同
    正犯所實施之行為負其全部責任者，以就其行為有犯意之聯
    絡為限，若他犯所實施之行為，超越原計畫之範圍，而為其
    所難預見者，則僅應就其所知之程度，令負責任，未可概以
    共同正犯論（最高法院50年度臺上字第1060號判例參照）。
    查被告庚○○雖攜帶該武士刀於群眾鬥毆中將孫偉智殺死，
    惟被告丙○○、丁○○手持木棍參與現場鬥毆應僅係要傷害
    之意而集結，非要置對方之人於死地，且被告丙○○、丁○○對於渠等是否知情被告庚○○持有該武士刀部分，業據被
    告丙○○、丁○○否認在卷，而證人陳文輝之警詢、偵查證
    詞均無提及「丙○○有叫庚○○去拿刀子」，是本件僅能證
    明被告2 人共同參與鬥毆之犯行，不能逕而推認被告丙○○
    、丁○○亦有共同持有該武士刀參與殺人之犯意聯絡，且被
    告庚○○下手刺死孫偉智顯係昇高原有之傷害犯意為單獨殺
    人之犯意甚明。被告2 人實施傷害者，並不知被告庚○○攜
    帶該武士刀到場，亦不知其會持以刺殺他人，是依上開判例
    意旨，被告2 人自難對無法預見之殺人結果共負殺人罪責。
(六)綜上所述，本件被告丙○○、丁○○共同傷害孫偉智、戊○○、乙○○，事證明確，渠等犯行堪以認定。
二、核被告丙○○、丁○○所為，均係犯刑法第277 條第1 項之
    傷害罪。被告丙○○、丁○○與數名真實姓名年籍均不詳之
    成年人男子間，就上開犯行有犯意聯絡及行為分擔，皆為共
    同正犯。又渠等於同一時地圍毆孫偉智、戊○○、乙○○，
    係1 行為而觸犯數罪名之想像競合犯，應依刑法第55條之規
    定從一重之傷害罪處斷。爰審酌被告丙○○、丁○○僅因細
    故開啟爭端，竟萌傷害之動機而互毆，使孫偉智、戊○○、
    乙○○因此受有多處嚴重之傷害，犯後迄今尚未與被害人家
    屬達成民事和解，及犯後均仍矯言卸責，不知省悟等一切情
    狀，均量處如主文所示之刑，並諭知易科罰金之折算標準，
    以資懲儆。至被告庚○○、丙○○、丁○○等人持以犯本件
    傷害行為所用之棍棒並未扣案，亦均否認該木棍為渠等所有
    ，為免日後執行上之困難，爰不為沒收之諭知。
據上論斷，應依刑事訴訟法第299 條第1 項前段、第300 條、槍
砲彈藥刀械管制條例第15條第1 款、第2 款、刑法第11條前段、
第28條、第271 條第1 項、第277 條第1 項、第55條、第19條第
2 項、第87條第2 項、第3 項、第38條第1 項第1 款，罰金罰鍰
提高標準條例第1 條前段、第2 條，判決如主文。
本案經檢察官甲○○到庭執行職務。
中　　華　　民　　國　　94　　年　　11　　月　　30　　日
                  刑事第三庭  審判長法　官   張意聰
                                    法　官   施添寶
                                    法  官   錢衍蓁
以上正本證明與原本無異。
如不服本判決，應於判決送達後10日內，向本院提出上訴狀。
中　　華　　民　　國　　94　　年　　11　　月　　30　　日
                                    書記官   鄭淑臻
附錄本案論罪科刑法條：
槍砲彈藥刀械管制條例第15條
未經許可攜帶刀械而有下列情形之一者，處2 年以下有期徒刑：
一、於夜間犯之者。
二、於車站、埠頭、航空站、公共場所或公眾得出入之場所犯之
    者。
三、結夥犯之者。
刑法第271條第1項：
殺人者，處死刑、無期徒刑或10年以上有期徒刑。
刑法第277條：
傷害人之身體或健康者，處 3 年以下有期徒刑、拘役或 1 千元
以下罰金。
犯前項之罪因而致人於死者，處無期徒刑或 7 年以上有期徒刑；
致重傷者，處3 年以上10年以下有期徒刑。
